臺灣彰化地方法院刑事判決　　　　　　　100年度易字第574號
公　訴　人　臺灣彰化地方法院檢察署檢察官
被　　　告　蕭名翔
上列被告因妨害公務等案件，經檢察官提起公訴（100 年度偵字
第2778號），被告於準備程序中，就被訴事實為有罪之陳述，經
告知簡式審判程序意旨，聽取當事人意見後，本院裁定由受命法
官進行簡式審判程序，本院判決如下：
    主  文
蕭名翔犯強制未遂罪，累犯，處有期徒刑肆月，扣案西瓜刀壹把
沒收之。又犯攜帶兇器竊盜罪，累犯，處有期徒刑捌月，扣案西
瓜刀壹把沒收之。又犯不能安全駕駛動力交通工具罪，累犯，處
有期徒刑月。又犯損壞公務員職務上掌管之物品罪，累犯，處
有期徒刑玖月。應執行有期徒刑壹年伍月，扣案西瓜刀壹把沒收
之。
    事  實
一、蕭名翔前因殺人案件，經臺灣高等法院臺中分院以88年度上
    訴字第2312號判處有期徒刑10年確定（下稱第1 案），又因
    違反槍砲彈藥刀械管制條例案件，經同法院以87年度訴字第
    1639號判處有期徒刑1 年確定（下稱2 案件），第2 案件經
    同法院以96年度聲減字第2148號裁定減為有期徒刑6 月，併
    與第1 案件合併定應執行有期徒刑10年3 月確定，並於民國
    （下同）97年7 月1 日假釋並付保護管束，至98年1 月8 日
    1 日假釋期滿未經撤銷假釋，視為徒刑執行完畢。詎蕭名翔
    不知悔改，於10 0年3 月17日下午6 時許，騎乘機車至彰化
    縣彰化市中山國小附近「慈惠堂」，與友人陳文祥共飲米酒
    ，於翌日（18）凌晨0 時30分許，陳文祥見蕭名翔已不能安
    全騎乘機車，遂電召計程車至「慈惠堂」，並扶著蕭名翔搭
    乘由吳隆汾所駕駛之車牌號碼815-EN號計程車，並告知司機
    將蕭名翔送至民權市場，且欲交付現金新台幣200元予計程
    車司機吳隆汾，蕭名翔隨即表示：「到了民權巿場，再交付
    予車資」，而從陳文祥手中拿取上開現金，吳隆汾逐駕車附
    載蕭名翔前往彰化市民權市場。途中駛至彰化市○○路與中
    華路口時，蕭名翔認為吳隆汾駕車繞遠路，且前方有警察臨
    檢站，竟基於強制之犯意，取出置放隨身背包內之客觀上具
    危險性足供為兇器使用之西瓜刀1把，將西瓜刀之刀鋒搭在
    吳隆汾之右手大臂上，並說「你要載我去哪裡」，而以上開
    強暴、脅迫之方式，迫使吳隆汾繞道行駛而行無義務之事，
    吳隆汾見狀後，趁利用停等紅燈之機會，迅速打開車門後逃
    離，使蕭名翔強制未果。蕭名翔見吳隆汾跳車逃離，竟意圖
    為自己不法之所有，另基於竊盜之犯意，自車內後座移至駕
    駛座，將該計程車置於自己實力支配之下，而竊取得逞。蕭
    名翔又明知飲酒後不能安全駕駛動力交通工具，竟在竊取該
    車後，另基於酒後駕車之犯意，駕駛該計程車沿彰化市○○
    路往臺中市之方向行駛。嗣吳隆汾報警後，經由勤務指揮中
    心通報，在彰化市○○路執行臨檢勤務之彰化縣警察局彰化
    分局中華派出所警員林志宏、楊萬居經由無線電通報知悉上
    開案件後，發現蕭名翔所駕駛之上開計程車行蹤，林志宏、
    楊萬居隨即駕駛車牌號碼1438-SL號警車沿路開警示燈及鳴
    警笛追緝前往攔截，經追逐至彰化市○○路○段265號前，蕭
    名翔為脫免逮捕，竟另萌生基於毀損公務員職務上掌管物品
    （即警車）及對於公務員依法執行職務時施強暴之故意，當
    場施以強暴，駕車衝撞依法執行逮捕職務之警員所掌管駕駛
    之巡邏車及正在執行職務之員警楊萬居、林志宏，致使巡邏
    車之駕駛座左側車門損壞，亦致員警林志宏受有右手擦傷、
    頭部外傷併臉部擦傷之傷害，員警楊萬居則受有右側肱股骨
    折之傷害（傷害之部分均未據告訴）。嗣蕭名翔終因駕車擦
    撞民宅導致車輛毀損嚴重而停車，前往支援之員警隨即逮捕
    蕭名翔後查扣上開西瓜刀1把，並對蕭名翔實施酒精測試，
    測得其吐氣中酒精濃度達0.98MG/L。
二、案經吳隆汾訴由彰化縣警察局彰化分局報請臺灣彰化地方法
    院檢察署檢察官偵查起訴。
    理  由
一、本案全部卷證所涵括之供述證據及非供述證據，經本院依法
    踐行調查證據程序，公訴人及被告均不爭執各該證據之證據
    能力，且亦查無依法應排除其證據能力之情形，是後述所引
    用證據之證據能力均無疑義，亦均併先敘明。
二、上揭事實，業經被告蕭名翔於本院審理中自白不諱，核與證
    人即告訴人吳隆汾於偵查中及本院審理中證述內容、證人陳
    文祥於本院審理中證述情節相符，且有衝撞警車之現場相片
    、行車記錄器翻拍相片、彰化縣警察局彰化分局酒精測試記
    錄表、警員林志宏、吳萬居受傷之財團法人彰化基督教醫院
    出具診斷證明書、贓物認領保管單、道路交通事故現場圖、
    刑法第185 條之3 案件測試觀察紀錄表、汽車駕駛人酒後生
    理協調平衡檢測紀錄表、當事人酒精測定紀錄表等附卷可稽
    ，復有扣案之西瓜刀1 把在卷可按，足認被告自白內容核與
    事實相符，自屬可信，被告涉有上開強制未遂、加重竊盜，
    公共危險、毀損公務員職務上掌管物品及對於公務員執行職
    務施以強暴行為妨害公務等犯行均堪予認定，應依法論罪科
    刑。
三、
(一)、按刑法第304 條之強暴脅迫，祗以所用之強脅手段足以妨害
    人行使權利，或足使他人行無義務之事為已足，並非以被害
    人之自由，完全受其壓制為必要（最高法院85年度臺非字第
    75號刑事裁判要旨參照）。而實務上對強制罪「強暴」之見
    解採廣義見解，不以對人實施為限，祇以所用方法，足以妨
    害他人行使權利，或足使他人從無義務之事為已足，並非以
    被害人之自由，完全受其壓制為必要（最高法院28年上字第
    3650號判例參照）；又所謂「脅迫」，乃威脅逼迫，即以惡
    害通知被害人，使其心生畏懼或有所顧忌，亦即行為人將不
    利於被害人之訊息告知被害人，使其感受到壓力之謂。查被
    告以強暴手段，以西瓜刀架在告訴人手上，並言語脅迫告訴
    人繞道而行，以強暴、脅迫方式欲使告訴人繞道駕駛之無義
    務之事，未料被害人隨即反抗並跳車，而強制未果，故被告
    所為，係犯刑法第304 條第2 項、第1 項之強制未遂罪。再
    按刑法第305 條之恐嚇危害安全罪，係指行為別無目的，單
    純以將來加害生命、身體、自由、名譽、財產之事，恐嚇他
    人致生危害於安全而言，其所保護者為他人處於寧靜、平和
    而免於恐懼之自由；如係出於使人行無義務之事或妨害他人
    行使權利之特定目的，而對於他人生命、身體等，施加強暴
    、脅迫手段，以影響其行使權利及為無義務之事之意思決定
    自由者，應構成刑法第304 條之強制罪，此罪所保護者，為
    意思決定之自由，縱有恐嚇行為，亦僅屬犯強制罪之手段，
    更無論以恐嚇危害安全罪之餘地（最高法99年臺上字第4441
    號判決、84年臺非字第194 號判例可資參照）。被告雖有對
    告訴人以恫嚇即以刀子架在告訴人手上方式迫使告訴人繞道
    駕駛，與刑法第304 條強制罪之構成要件相當，且該強暴、
    脅迫行為，係犯強制罪之手段，無再論以刑法第305 條之恐
    嚇危害安全罪之餘地。
(二)、按刑法第321 條第1 項第3 款之攜帶兇器竊盜罪，係以行為
    人攜帶兇器竊盜為其加重條件，此所謂兇器，其種類並無限
    制，凡客觀上足對人之生命、身體、安全構成威脅，具有危
    險性之兇器均屬之，且祇須行竊時攜帶此種具有危險性之兇
    器為已足，並不以攜帶之初有行兇之意圖為必要；又無論主
    觀上是否旨在行兇抑僅便利行竊，然在客觀上顯具有行兇之
    危險性，自屬兇器之一種，其攜帶而犯竊盜罪，應成立刑法
    第321 條第1 項第3 款之罪（最高法院62年臺上字第2489號
    判例、70年臺上字第1613號判例、79年臺上字第5253號判例
    意旨參照）。查本件扣案之西瓜刀為金屬製品，質地堅硬，
    客觀上均足對人之生命、身體、安全構成威脅，具有危險性
    之兇器，故本件被告有攜帶兇器之事實，應無疑義。
(三)、按刑法第138 條所規定「公務員職務上掌管之物品」，係指
    該物品為公務員本於職務上關係所掌管者而言（最高法院72
    年度台上字第6931號判決參照），本件警察因執行巡邏、逮
    捕等勤務所駕駛之巡邏車，應屬其本於職務上關係所掌管之
    物品無訛。
(四)、核被告所為，分別係犯刑法第304 條第2 項、第1 項強制未
    遂罪、同法第321 條第3 款之攜帶兇器竊盜罪、同法第185
    條之3 不能安全駕駛動力交通工具罪、同法第135 條第1 項
    之對於公務員依法執行職務時，施強暴罪及同法第138 條之
    損壞公務員職務上掌管之物品罪。被告雖以西瓜刀架在被害
    人吳隆汾手上，以強暴使人行無義務之事而未果，為未遂犯
    ，應依刑法第26條前段規定，減輕此部分之刑，公訴人認應
    論以既遂犯刑責，容有誤會，又既、未遂僅係犯罪態樣不同
    ，並無須諭知變更起訴法條。又起訴書在犯罪事實欄有記載
    被告駕車衝撞警車，惟未於證據並所犯法條上載明被告涉及
    刑法第138 條之損壞公務員職務上掌管之物品罪，惟此部分
    業經蒞庭檢察官當庭補充被告亦涉犯涉及刑法第138 條之損
    壞公務員職務上掌管之物品罪，而被告於當庭表示對此部分
    並無意見，先行敘明。被告以一行為同時觸犯刑法第135 條
    第1 項之對於公務員依法執行職務時，施強暴罪及同法第
    138 條之損壞公務員職務上掌管之物品罪，為想像競合犯，
    應依刑法第55條規定，從一重之損壞公務員職務上掌管之物
    品罪處斷。被告所犯上開強制未遂罪、攜帶兇器竊盜、公共
    危險、損壞公務員職務上掌管之物品罪4 罪，其犯意各別，
    行為互殊，應分論併罰。又被告有上開事實欄所載之前科紀
    錄，有臺灣高等法院被告前案紀錄表、臺灣彰化地方法院檢
    察署刑案資料查註紀錄表各1 份在卷可憑，其於有期徒刑執
    行完畢後，5 年內故意再犯本案有期徒刑以上之4 罪，均屬
    累犯，自各依刑法第47條第1 項之規定加重其刑。爰審酌被
    告犯罪之動機、目的、手段、犯罪所得之物，對社會治安秩
    序妨礙之程度，又其為脫免逮捕，當場以駕車衝撞警車之方
    式，對於執行公務之警方施以強暴之惡性非輕，併審酌其犯
    後坦承犯行等一切情況，分別量處如主文所示之刑，並定應
    執行之刑。扣案西瓜刀1 把，均為其供犯罪所用，且為被告
    所有，且係作為本件強制未遂罪及加重竊盜罪之工具，自均
    依刑法第38條第1 項第2 款規定宣告沒收。
四、至起訴書雖認被告年輕體壯，甫出獄不知更生向善，酒後隨
    身攜帶西瓜刀尋釁鬧事，顯因遊蕩成習而犯罪，僅藉刑之執
    行實已不足矯治，請求宣告強制工作等語。惟按保安處分係
    針對受處分人將來之危險性所為之處置，以達教化、治療之
    目的，為刑罰之補充制度，保安處分中之強制工作，旨在對
    嚴重職業性犯罪及欠缺正確工作觀念或無正常工作因而犯罪
    者，強制其從事勞動，學習一技之長及正確之謀生觀念，使
    其日後重返社會，能適應社會生活。然保安處分之措施亦含
    社會隔離、拘束身體自由之性質，其限制人民之權利，實與
    刑罰同，自應受比例原則之規範，使保安處分之宣告，與行
    為人所為行為之嚴重性、行為人所表現之危險性，及對行為
    人未來行為之期待性相當，最高法院91年度臺上字第4625號
    判決意旨足資參照。經查：被告於本案之前，未曾涉及財產
    性犯罪，業如前述尚難認被告對於犯罪已成日常之惰性行為
    ，而具犯罪之習性，是本院認被告尚無宣告強制工作之必要
    ，爰不予宣告強制工作，併此敘明。
據上論斷，應依刑事訴訟法第273 條之1 第1 項、第299 條第1
項前段，刑法第26條前段、刑法135 條第1 項、第138 條、185
條之3 、第304 條第2 項、第1 項、第321 條第1 項第3 款、第
47條第1 項、第55條、第51條第5 款、第38條第1 項第2 款，刑
法施行法第1 條之1 第1 項、第2 項前段，判決如主文。
本案經檢察官楊聰輝到庭執行職務。
中    華    民    國    100     年    7     月    11  日
                        刑事第九庭  法  官  鮑慧忠
以上正本證明與原本無異。
如不服本判決應於收受判決後10日內向本院提出上訴書狀，並應
敘述具體理由；其未敘述上訴理由者，應於上訴期間屆滿後20日
內向本院補提理由書狀(均須按他造當事人之人數附繕本)「切勿
逕送上級法院」。
告訴人或被害人對於判決如有不服具備理由請求檢察官上訴者，
其上訴期間之計算係以檢察官收受判決正本之日期為準。
中    華    民    國   100    年    7     月    11    日
                                    書記官  林子惠
附錄本案論罪科刑法條：
刑法第304條
以強暴、脅迫使人行無義務之事或妨害人行使權利者，處3 年以
下有期徒刑、拘役或3 百元以下罰金。
前項之未遂犯罰之。
刑法第321條
（加重竊盜罪）
犯竊盜罪而有左列情形之一者，處 6 月以上、 5 年以下有期徒
刑：
一、於侵入住宅或有人居住之建築物、船艦或隱匿其內而犯之者
    。
二、毀越門扇、牆垣或其他安全設備而犯之者。
三、攜帶兇器而犯之者。
四、結夥三人以上而犯之者。
五、乘火災、水災或其他災害之際而犯之者。
六、在車站或埠頭而犯之者。
前項之未遂犯罰之。
刑法第135條第1項（妨害公務執行罪）
對於公務員依法執行職務時，施強暴脅迫者，處 3 年以下有期
徒刑、拘役或 3 百元以下罰金。
刑法第138條（妨害職務上掌管之文書物品罪）
毀棄、損壞或隱匿公務員職務上掌管或委託第三人掌管之文書、
圖畫、物品，或致令不堪用者，處 5 年以下有期徒刑。
中華民國刑法第349條
收受贓物者，處 3 年以下有期徒刑、拘役或 5 百元以下罰金。
搬運、寄藏、故買贓物或為牙保者，處 5 年以下有期徒刑、拘
役或科或併科 1 千元以下罰金。
因贓物變得之財物，以贓物論。